【裁判字號】    99,上易,40
【裁判日期】    990415
【裁判案由】    清償債務
【裁判全文】
臺灣高等法院臺南分院民事判決  99年度上易字第40號
上  訴  人
即  原  告  己○○
訴訟代理人  林重仁  律師
上  訴  人
即  被  告  戊○○
訴訟代理人  吳啟勳  律師
上列當事人間請求清償債務事件，兩造對於中華民國98年1月14
日，臺灣雲林地方法院98年度訴字第294號第一審判決，各自提
起上訴，本院於99年4月1日辯論終結，判決如下：
    主  文
兩造上訴均駁回。
第二審訴訟費用由兩造各自負擔。
    事實及理由
一、上訴人己○○起訴主張：對造上訴人戊○○為伊長兄，因積
    欠京城銀行虎尾分行新台幣（下同）3,606,000元債務未還
    ，致遭債權銀行就其所有坐落雲林縣褒忠鄉○○段1143地號
    土地及地上物聲請法院強制執行，兩造遂協議，由伊代戊○
    ○清償銀行本息後，戊○○將上開土地、建物所有權移轉登
    記予伊，伊則將所有門牌號碼雲林縣褒忠鄉○○路409、411
    號兩棟房地所有權移轉予戊○○。詎伊代戊○○清償所欠銀
    行本息後，戊○○卻拒不履行協議。嗣戊○○以兩造協議不
    公平為由，要求解除協議，返還代墊款項，伊為顧及兄弟情
    誼，亦予同意。惟戊○○直至98年7月29日、31日中午始分
    別將100萬元從住處二樓丟至地面予伊撿拾，98年8月3日上
    午又將406,000元拿至田間交予伊，尚餘120萬元未清償。另
    戊○○於六、七年前，因入不敷出及車禍，分兩次向伊借款
    合計23萬元，迄未清償等情。爰本於協議及借貸之法律關係
    ，求為命戊○○給付143萬元，及自起訴狀繕本送達翌日之
    98年8月13日起至清償日止，按年息百分之五計算利息之判
    決。
二、上訴人戊○○則以：所欠己○○代墊款120萬元及利息2,000
    元，已於98年8月20日以現金清償完畢。否認六、七年前曾
    向己○○借23萬元等語，資為抗辯。
三、本件原判決命戊○○應給付己○○15萬元本息，駁回己○○
    其餘部分之請求。己○○就其敗訴部分聲明不服，求為廢棄
    原判決不利其之部分，戊○○應再給付己○○128萬元本息
    ；並駁回戊○○之上訴。戊○○亦就其敗訴部分聲明不服，
    求為廢棄原判決不利其之部分，駁回己○○該部分之請求；
    並駁回己○○之上訴。
四、己○○代戊○○向第三人京城銀行虎尾分行清償借款3,606,
    000元，戊○○已償還2,406,000元等情，為兩造不爭之事實
    ，堪信為真實。兩造所爭執者為：
    (一)、戊○○有無於98年8月20日再償還己○○1,202,000元？
    (二)、戊○○有無於6、7年前，數度向己○○借款合計23萬元
        ？
    經查：(一)戊○○於98年8月20日以現金償還己○○1,202,000
    元本息之事實，業據證人即戊○○之子丁○○到庭結證甚詳
    ，經原審隔離訊問結果，其證述關於戊○○清償上開款項之
    時間、地點、相關位置、現金之包裝及如何交付、如何清點
    等細節，均與戊○○所述一致；且戊○○及該證人分別所繪
    現場圖，核與原審勘驗現場所見情節相符，亦有勘驗筆錄、
    現場略圖、現場照片附卷可稽（見原審卷第90至第111頁，
    第144、145頁）。又戊○○係於98年8月20日分別向證人甲
    ○○、丙○○2人共借得120萬元，利息3％，由2人分別匯款
    至戊○○於雲林縣褒忠鄉農會之活期儲蓄存款帳戶，戊○○
    於當日領取現金，借款迄今未還等情，亦經二證人結證明確
    ，並有戊○○提出之上開存款帳戶存摺影本（原審卷第36至
    38頁）、及褒忠鄉農會函附該農會支票存摺存款對帳單、活
    期儲蓄存款取款憑條影本等在卷可參（原審卷第42至45頁）
    ，堪信屬實。己○○雖舉證人蘇春帆、蘇清玉、鄭正德及黃
    婉玲等人為證，然證人蘇清玉、鄭正德及黃婉玲等人，只能
    證明己○○於98年8月20日上午10點前離開市場，均無法證
    明己○○當天未到戊○○住處之事實；況且證人鄭正德（己
    ○○之兄、戊○○之弟，同父母不同姓）所稱「那天（98年
    8月20日）去己○○那邊，他剛好在整地．．他在他們家」
    等語；然整地時為是否挖除現場椰子樹，鄭正德曾以手機（
    0000000000）打電話給戊○○(00-000000)，其通信紀錄表
    所載之時間為98年8月22日09：13：31（見原審卷第86頁）
    ，足見鄭正德之證詞為不可採。證人蘇春帆雖證稱：伊家在
    己○○家的隔壁，伊平常約中午11點多至12點回家，當天回
    家時，己○○有在家，伊未見己○○出門，因為己○○的車
    子停在證人家的庭院等語。然為戊○○所否認，而證人僅以
    未見己○○的車子離開，即推論己○○在家，尚屬揣測之詞
    。至於上開證人等所證述戊○○尚欠己○○100多萬元乙節
    ，均係聽聞己○○所述，且證人均稱不知戊○○是否已償還
    ，亦經證人等證述明確。上開證人之證述，均難據為有利於
    己○○之認定。另證人楊自斂即己○○的太太於本院審理中
    先證稱：「（戊○○）只還了240多萬，因為我大伯還錢，
    我先生帶回去都有跟我講」。接著又證稱：「每天我跟我先
    生都是同進出，當天也是一樣，那天（98年8月20日）剛好
    是農曆七月初一，生意很好，所以當天九點多豬肉就賣完了
    ，我就先去買麵給我先生吃，然後我們把攤位收好，十點多
    就回家，洗完澡就休息了，我先生當天中午都沒有出去，平
    常也是一樣，回來後就沒有再出門了」等語。惟證人既稱戊
    ○○還錢，己○○帶回去都有跟她講，顯然戊○○數度還錢
    時，證人楊自斂並未在場，才需帶錢回家時跟證人講，己○
    ○夫妻並無每天同進出之情形，此與證人楊自斂欲以夫妻每
    天都是同進出，來證明98年8月20日上午10點亦同往常與己
    ○○一起回家，就沒有再出門到戊○○住處之證詞，自相矛
    盾，戊○○抗辯其所欠己○○之120萬元，已於上開期日連
    同利息2千元一併清償完畢，應足以採信。(二)戊○○有無於
    六、七年前，數度向己○○借款合計23萬元？查：1、己○
    ○主張戊○○因車禍向其借款15萬元部分：證人即己○○之
    兄、戊○○之弟蘇海山到庭結證稱：「我大哥（戊○○），
    他向我借五萬元，因為他出車禍向己○○借十五萬元，不夠
    錢，才向我借五萬元湊二十萬元」，「（問:你是什麼時候
    借他五萬元?）92年12月17日」，「（問:你怎麼知道你大哥
    有跟己○○借十五萬元?）我大哥跟我講的，他說十五萬元
    不夠」等語明確，並有證人提出載有該借款之支出金額及期
    票登記明細乙紙影本在卷可按（見原審卷第78頁），證人與
    兩造為兄弟關係，且無糾紛或感情不佳之情，應無故意偏坦
    一方之虞；且與證人即己○○之配偶乙○○證稱其於92年12
    月有拿15萬元給戊○○等情相符，堪信為真實。戊○○空言
    否認，為無可採。2、其餘8萬元部分：證人乙○○於原審證
    稱戊○○共向己○○借款23萬元，分四次拿，於91年第一次
    拿3萬、第二次拿3萬、第三次拿2萬，92年12月又拿15萬元
    等情，與己○○所主張戊○○係分二次向其借款23萬元之情
    節不符，本院審理時改稱二次借款，91年借8萬元，分三次
    拿，92年一次15萬元等語，以配合己○○之主張，證述情節
    反覆，既為戊○○所否認，又無其他證據可供佐證，8萬元
    部分即難認為真實。
五、從而，己○○本於借貸之法律關係，請求戊○○給付15萬元
    ，及自起訴繕本送達翌日即98年8月13日起至清償日止，按
    年息百分之五計算之利息，為有理由；超過部分，為無理由
    。原審據以命戊○○應給付己○○15萬元本息，駁回己○○
    其餘部分之請求。並以判決所命給付之金額未逾50萬元，依
    民事訴訟法第389條第1項第5款規定，依職權宣告假執行。
    核無違誤。兩造上訴意旨，各就其敗訴部分上訴，指摘原判
    決不當，求予廢棄改判，均為無理由，應予駁回。
六、依民事訴訟法第449條第1項、第78條，判決如主文。
中    華    民    國    99    年    4     月    15    日
                  民事第一庭   審判長 法  官  楊鼎章
                                      法  官  丁振昌
                                      法  官  吳上康
上為正本係照原本作成。
本件不得上訴。
中    華    民    國    99    年    4     月    15    日
                                      書記官  徐瑞清

司法院資訊處製作；財團法人民間司法改革基金會備份。
